【裁判字號】    97,簡上,475
【裁判日期】    980911
【裁判案由】    詐欺
【裁判全文】
臺灣臺南地方法院刑事判決             97年度簡上字第475號
上  訴  人  臺灣臺南地方法院檢察署檢察官
被      告  甲○○
上列上訴人因被告詐欺案件，不服本院簡易庭97年度簡字第3038
號中華民國97年11月5日第一審簡易判決（聲請簡易判決處刑案
號97年度偵緝字第1205號），提起上訴及移送併辦（台灣台中地
方法院檢察署97年度偵字第29157號、29158號、26203號、同署9
7年度偵緝字第2252號），本院判決如下：
    主  文
原判決撤銷。
甲○○幫助意圖為自己不法之所有，以詐術使人將本人之物交付
，處拘役伍拾玖日，如易科罰金，以新台幣壹仟元折算壹日。
    事  實
一、甲○○能預見將自己之行動電話門號提供他人使用，將可能
    遭詐騙集團利用作為犯罪工具，猶基於縱有人以其行動電話
    門號實施財產犯罪亦不違背其本意之不確定故意，見自由時
    報有收購門號之廣告，於民國（下同）97年2月24日，在臺
    中縣東勢鄉某處，將其於97年2月中旬某日向遠傳電信股份
    有限公司（下稱遠傳電信）申請之0000000000號及另支不詳
    門號，以每支新台幣（下同）1000元代價，售予真實姓名年
    籍不詳綽號「小劉」之人，嗣該人及其所屬之詐騙集團成員
    旋共同基於意圖為自己不法所有之犯意聯絡，於97年4月22
    日在自由時報刊登代辦信用卡之分類廣告，並留有甲○○上
    開0000000000號門號作為聯絡之用。(一)適丙○○見報，遂打
    甲○○提供之上開0000000000號電話與對方連絡，對方表示
    需要證件及金融帳戶方能辦理，致丙○○誤信為真，而於同
    日在臺南縣柳營鄉果毅村果毅國小前將富邦商業銀行帳戶（
    帳號：00000000 0000）存摺、印章、提款卡及身分證影本
    交予自稱「蘇小姐」之人，嗣因對方遲未交還上開資料，丙
    ○○發覺有異始報警處理。(二)另有周怡伶於97年4月間某日
    ，亦見報，遂撥打甲○○提供之上開0000000000號電話與自
    稱「劉先生」之人連絡，對方表示保證代辦信用卡，周怡伶
    因而於97年4月18日向台北富邦銀行民權分行開戶並申請款
    卡，並在台北縣三重市○○○路將台北富邦商業銀行帳戶（
    帳號：000-000000 000000）之提款卡（含密碼）交予自稱
    「劉先生」之人，詐騙集團成員取得上開周怡伶提供之提款
    （含密碼）後，於97年4月25日下午7時30分許，電告蔡幸娟
    佯稱因作業資料錯誤，將會導致每月誤扣帳款，要到提款機
    操作止付動作，使蔡幸娟陷於錯誤，依指示至高雄縣岡山鎮
    ○○○路178號台北富邦商業銀行提款機操作按鍵，第一筆
    匯款新台幣（下同）5萬元、第二筆匯款9000元、第三筆匯
    款4萬1000元，均匯款至周怡伶上開帳戶內，嗣蔡幸娟操作
    完察覺有異始知受騙，報警循線追查始悉上情。
二、案經臺南縣警察局新營分局報告台灣台南地方法院檢察署檢
    察官偵查起訴，以及台北市政府警察局中山分局報告台灣台
    北地方法院檢察署呈請台灣高等法院檢察署移轉台灣台中地
    方法院檢察署檢察官偵查後移送併辦。
    理  由
一、按被告以外之人於審判外之陳述，經當事人於審判程序同意
    作為證據，法院審酌該言詞陳述或書面陳述作成時之情況，
    認為適當者，亦得為證據，刑事訴訟法第159條之5第1項定
    有明文。查檢察官及被告甲○○於本院調查證據時對證人丙
    ○○、周怡伶、蔡幸娟於警詢時所為筆錄之證據能力均不爭
    執，且本院依卷內資料審酌該警詢及偵訊筆錄作成時之情況
    ，亦認為並未有何違背法律或其他相關規定之情事，而應認
    為適當，是依刑事訴訟法第159條之5第1項之規定，上開證
    人於警詢所作之筆錄，為傳聞法則之例外而具有證據能力，
    先予敘明。
二、上揭犯罪事實，業據被告於本院審理時坦認不諱，核與證人
    丙○○、周怡伶、蔡幸娟於警詢中證述情節相符，並有丙○
    ○之台北富邦商業銀行基本資料表、非帳務交易明細查詢、
    對帳單查詢、周怡伶之台北富邦商業銀行基本資料表、存摺
    影本、交易明細表、提款卡正反面影本、台北富邦商業銀行
    民權分行97年8月25日北富銀民權字第028號函、蔡幸娟之台
    北富邦銀行自動櫃員機交易明細表3紙附卷可證，本件事證
    已甚明確，被告犯行已堪認定，應依法論科。
三、按刑法上之幫助犯，係對於犯罪與正犯有共同之認識，而以
    幫助之意思，對於正犯資以助力，而未參與實施犯罪之行為
    者而言（最高法院75年度台上字第1509號、88年度台上字第
    1270號判決亦同此意旨）。是以，如未參與實施犯罪構成要
    件之行為，且係出於幫助之意思提供助力，即屬幫助犯，而
    非共同正犯。本件被告基於幫助之犯意，提供其所有上開電
    話門號予自稱「小劉」之人，再轉交由詐騙集團成員利用被
    告之幫助，意圖為自己不法所有之犯意，施用詐術使被害人
    丙○○、周怡伶陷於錯誤，因而提供銀行帳戶之存摺、印章
    、提款卡及身分證影本，是被告所為係參與詐欺罪構成要件
    以外之行為，且在無證據證明被告係以正犯而非以幫助犯之
    犯意參與犯罪之情形下，應認其所為係幫助犯而非正犯行為
    。故核被告所為，係犯刑法第30條第1項幫助犯刑法第339
    條第1項詐欺取財罪。被告以幫助他人犯罪之意思而參與犯
    罪構成要件以外之行為，為詐欺罪之幫助犯，應依正犯之刑
    度減輕之。被告以1個幫助詐欺取財之行為，致2位被害人分
    別遭詐欺正犯騙取財物，觸犯2個幫助詐欺取財既遂罪，係
    一行為觸犯數罪名，應依刑法第55條規定，論以想像競合犯
    ，並從一重處斷。移送併辦即犯罪事實一(二)部分之犯行，聲
    請簡易判決處刑意旨雖未論及，然該部分與前開聲請簡易判
    決處刑部分即犯罪事實一(一)部分，既有想像競合之裁判上一
    罪關係，已如前述，自為聲請簡易判決處刑效力所及，本院
    自得併予審理，附此敘明。
四、原審以被告罪證明確而予以論罪科刑，固非無見，惟原審未
    及審究被告於犯罪事實一(二)部分犯行，自有未洽，應由本院
    將原判決撤銷改判。爰審酌被告並無前科紀錄，素行尚佳，
    惟不思循正途圖謀生計，提供行動電話門號幫助他人犯罪使
    用，增加被害人尋求救濟及犯罪偵查之困難，及被告犯後坦
    承犯行，態度良好等一切情狀，量處如主文所示之刑，並諭
    知易科罰金之折算標準，以資懲儆。
五、併辦意旨另以：被告將其於97年7月9日申辦之0000000000號
    行動電話門號，以及97年6月24日申辦之0000000000號行動
    電話門號提供予綽號「小劉」之人，致遭詐欺集團利用，而
    分別有熊雅惠、李晉昇於不詳時間與持上開電話之人連絡，
    因而提供帳戶予詐欺集團使用，致被害人黃順良、譚羽軒分
    別受騙匯款至熊雅惠、李晉昇提供之帳戶，因認被告係犯刑
    法第30條、第339條第1項之幫助詐欺取財罪嫌，且與上開論
    罪科刑部分為同一案件等語（案號：台灣台中地方法院檢察
    署97年度偵字第29158號、26203號）。惟查，本件前揭論罪
    科刑部分，被告係於97年2月24日將其於97年2 月中旬所申
    辦之0000000000號行動電話提供予詐欺集團使用，而上開併
    辦部分，被告所申辦電話之時間係97年7月9日、97年6月24
    日，則被告顯非同時將併辦部分之行動電話門號提供予詐欺
    集團，併辦部分與論罪科刑部分無從成立想像競合之裁判上
    一罪關係，本院自無從併予審理，應退由檢察官另行處理。
據上論斷，應依刑事訴訟法第455條之1第1項、第3項、第369條
第1項前段、第364條、第299條第1項前段、刑法第30條、第339
條第1項前段、第41條第1項前段，刑法施行法第1條之1，判決如
主文。
本案經檢察官乙○○到庭執行職務。
中    華    民    國    98    年    9    月   11     日
                  刑事第十庭  審判長法  官  陳威龍
                                    法  官  盧鳳田
                                    法  官  高如宜
以上正本證明與原本無異。
不得上訴。
                                    書記官  陳姿利
中    華    民    國    98    年    9     月    24    日
附錄本案論罪科刑法條全文：
中華民國刑法第339條
意圖為自己或第三人不法之所有，以詐術使人將本人或第三人
之物交付者，處5年以下有期徒刑、拘役或科或併科1千元以下
罰金。
以前項方法得財產上不法之利益或使第三人得之者，亦同。
前二項之未遂犯罰之。


司法院資訊處製作；財團法人民間司法改革基金會備份。
